【裁判字號】    91,訴,857
【裁判日期】    920121
【裁判案由】    銀行法等
【裁判全文】
臺灣臺北地方法院刑事判決                          九十一年度訴字第八五七號
    公  訴  人  臺灣臺北地方法院檢察署檢察官
    被      告  丁○○  男  三.
    指定辯護人  甲○公設辯護人沈芳萍
右列被告因違反銀行法等案件，經檢察官提起公訴（九十一年度偵字第八四九四號、
九十一年度偵字第一二一○一號），甲○判決如左：
    主      文
丁○○銀行職員，連續意圖為自己不法之利益，而為違背其職務之行為，致生損害於
銀行之其他利益，處有期徒刑參年貳月。
    事      實
一、丁○○係世華聯合商業銀行（下稱世華銀行）信用卡部通路行銷科直接銷售組職
    員，擔任以在外擺攤招攬不特定人填寫信用卡申請書並檢附身分證正、反面影本
    、財力證明或藉「以卡辦卡」方式辦理世華銀行信用卡之業務，明知不得以任何
    形式洩漏客戶資料。詎其基於概括犯意，意圖為自己不法之利益，與佯稱係信用
    卡外包商之戊○○約定每份客戶身份資料若獲銀行核發信用卡可得新臺幣（下同
    ）四百元之代價，將其於民國九十一年一月間起，在臺北市內湖區萬客隆賣場擺
    設世華銀行信用卡招攬攤位而取得之客戶黃飛麟、丙○○、乙○○、己○○、壬○○等人之身分證等資料以戊○○借其使用之多功能事務機（影印機、掃描器、
    列表機三機一體）加以影印及由其自己前往臺北縣三重市向辛○○收取之身分證
    等資料，旋於九十一年一月下旬起至同年三月間止，連續在臺北市內湖區萬客隆
    賣場返回其位於臺北市○○區○○街住處之途中等處分三次交付予戊○○，致使
    戊○○得以持之不法使用，於九十一年二月十九日起至同年四月十二日止，在臺
    北縣、市等地以黃飛麟等人名義多次冒名刷卡得逞，嗣經黃飛麟等人發覺報警，
    始循線查知均係因向丁○○辦理世華銀行信用卡時交付身分資料所致，因而損害
    世華銀行之商業信譽。
二、案經臺北市政府警察局信義分局報請臺灣臺北地方法院檢察署檢察官偵查起訴。
    理      由
一、訊據被告丁○○對其於右揭時地將客戶辛○○等人為辦理世華銀行信用卡而提供
    之個人身分及信用卡資料，連續洩漏予戊○○，並因戊○○持以冒名辛○○等人
    而發生盜刷情事，致世華銀行之商譽受有損害之事實供承不諱，核與證人即遭盜
    刷之人辛○○、己○○於警訊中之指述相符；另丙○○、乙○○、壬○○係係在
    臺北市內湖區萬客隆賣場以「以卡辦卡」方式向被告辦理申請世華銀行信用卡一
    節，業據證人即華僑商業銀行風險管理科職員李誠益暨證人即誠泰商業銀行信用
    卡風險管理科職員葉進雄於警訊時證述詳明；而證人戊○○曾在私下約見被告時
    佯稱其係信用卡外包商，有客戶資料可以提供給戊○○，倘若資料可用再按件計
    酬，被告在戊○○出借影印機供其使用後，連續三次交付客戶資料予戊○○等情
    ，業經證人戊○○於審理時結證綦詳；繼戊○○確將被告所交付之客戶黃飛麟資
    料持以冒名盜刷而為警查獲，並有黃飛麟向被告申請辦理世華銀行信用卡時交付
    之信用卡申請書、身分證正反面、信用卡正反面影印資料扣案可證（見福建金門
    地方法院檢察署九十一年偵字第二一一號偵查卷宗第四十五頁），復有戊○○出
    借予被告影印客戶資料使用之多功能事務機一臺扣案可考，是被告意圖為自己不
    法之利益而違背其職務洩漏客戶資料予戊○○冒用，致生損害於世華銀行，已灼
    然甚明。被告雖另以其係受僱於華卡企業股份公司（下稱華卡公司），非世華銀
    行職員，受僱公司又未曾告知不得洩漏客戶資料云云置辯，惟華卡公司因與世華
    銀行簽有業務承攬及人員派遣契約，被告乃由華卡公司派遣至世華銀行工作，並
    經世華銀行依業務及指揮系統之需要派任適當之職稱及職務，並依世華銀行所訂
    作業規章執行相關職務，及遵守其差勤規範、服膺其指揮系統等，有華卡公司員
    工承諾書附卷可參，故華卡公司員工依上述契約規定派遣至世華銀行並由世華銀
    行派任職務後，雖仍由華卡公司擔負有關勞工保險、資遣費、退休金等相關法令
    所訂之僱主責任，然所為既係世華銀行所派任之業務工作，並有如卷附之被告名
    片逕以「世華銀行信用卡部通路行銷科直接銷售組」職員對外行之，要難謂非世
    華銀行之職員；再者，經詰諸證人即世華銀行消費金融部主管庚○○於審理時結
    證稱：凡新進人員會簽具公司內規之資料，內容是不能將客戶資料外流等各項銀
    行人員的保密規範等語，嗣甲○去函世華銀行查詢，經世華銀行消費金融部以九
    十一年十一月二十八日（九一）世消金字第○一一七號函送被告所簽具之資料表
    、業務規章及員工承諾書附存在卷，核與證人庚○○證述相符，被告空言不知不
    可對外洩漏客戶資料，顯非可信，被告上開所辯，要係卸責飾詞，委無足採，本
    件事證明確，被告犯行洵堪認定。
二、核被告所為，係犯銀行法第一百二十五條之二第一項之罪。其先後多次犯行，時
    間緊密，犯罪構成要件相同，顯係基於概括犯意為之，為連續犯，依刑法第五十
    六條規定，以一罪論，並加重其刑。爰審酌被告貪慾圖便，罔顧職業規範，對金
    融秩序之危害非微，及犯罪後之態度等一切情狀，量處如主文所示之刑，以資懲
    儆。至扣案之多功能事務機一臺，固為被告用來影印客戶資料以供持交洩漏之物
    ，惟非被告所有，已據被告供述詳明，並有證人戊○○證陳無訛，爰不併予沒收
    ，併此敘明。
三、公訴意旨另以：被告丁○○與戊○○、癸○○（另由福建金門地方法院檢察署偵
    辦）共同基於偽造信用卡行使詐財之概括犯意聯絡，由戊○○、癸○○提供惠普
    ＰＳＣ五○○型影印機及側錄器，俟不特定人向被告申辦信用卡時，即由被告趁
    申辦人不注意之際，將申辦人交付之信用卡先以側錄器盜錄其內碼，同時以前揭
    影印機將申辦人原有信用卡外碼影印，並利用取得申辦人填寫之信用卡申請書上
    記載申辦人之基本資料及相關聯絡電話之便，俾戊○○、癸○○得以其提供之信
    用卡內外碼資料完成偽造信用卡後，交由車手或戊○○、癸○○自行至特約店，
    假冒係真正持卡人前往消費，當特約商店與發卡銀行人員聯繫作身分確證時，因
    上開申請書載有持卡人之相關資料，行使偽造信用卡之人自能正確回答發卡人員
    ，使發卡人員信以為真，以為係真正持卡人前往消費而同意其簽帳，致特約商店
    不疑有他如數交付財物，足以生損害於真正持卡人、特約商店及發卡銀行，總計
    先後於(1)九十一年二月十九日，在臺北縣永和市○○路○段三六號「金福麟珠寶
    店」，以偽造乙○○信用卡盜刷二十三萬八千元。(2)九十一年三月二日，在臺北
    縣板橋市「寶儀鐘錶眼鏡有限公司」，以偽造壬○○之信用卡盜刷十四萬八千元
    。(3)九十一年三月六日，在臺北市中山區○○○路○段一一七號「詮國汽車精品
    店」，以偽造丙○○之信用卡盜刷二萬六千元。(4)九十一年三月十一日，在臺北
    市文山區震旦通訊行景興店，以偽造辛○○之信用卡盜刷五萬一千二百元。(5)九
    十一年四月三日，在惠康百貨股份有限公司八德分公司，以偽造黃飛麟之信用卡
    盜刷二千五百五十三元。(6)九十一年四月某日，在不詳地點，以偽造黃飛麟之信
    用卡盜刷一萬九千七百元。(7)九十一年四月九日，在震旦通訊行臺安店，以偽造
    黃飛麟之信用卡盜刷六千元。(8)九十一年四月十一日，在震旦通訊行，以偽造己○○之信用卡盜刷八千五百五十元。(9)九十一年四月十二日，在京華城，以偽造
    己○○之信用卡盜刷一萬七千五百五十元。(10)九十一年四月十二日，在安格斯實
    業股份有限公司，以偽造己○○之信用卡盜刷六萬九千元。嗣因戊○○、癸○○
    在福建省金門縣持有毒品遭逮捕時，發現渠等身上持有多枚偽造信用卡及黃飛麟
    之信用卡申請書、身分正反面、信用卡正反面等資料，循線追查始知上情，認被
    告丁○○尚涉有刑法第二百零一條之一、第二百十條、第二百十六條、第二百十
    七條、第三百三十九條第一項、第三百二十條第一項等罪嫌等語。經查：
    （一）按犯罪事實應依證據認定之，無證據不得推定其犯罪事實，為刑事訴訟法
          第一百五十四條所明定。又刑事訴訟上所謂認定犯罪事實之證據，係指足
          以認定被告確有犯罪行為之積極證據而言，該項證據自須適合於被告犯罪
          事實之認定，始得採為斷罪資料；認定犯罪事實應依證據，為刑事訴訟法
          所明定，故被告否認犯罪事實所持之辯解，縱屬不能成立，仍非有積極證
          據足以證明其犯罪行為，不能遽為有罪之認定；認定不利於被告之事實，
          須依積極證據，苟積極證據不足為不利於被告事實之認定時，即應為有利
          於被告之認定，更不必有何有利之證據，最高法院二十九年上字第三一○
          五號、三十年上字第一八三一號、三十年上字八一六號分別著有判例可資
          參照。
    （二）訊據被告丁○○堅詞否認有上述等犯行，辯稱：因信用卡業務推廣人員間
          私下有交付客戶資料互為交流之情形，伊僅係為多賺點錢貼補家用，並非
          戊○○偽卡集團成等語，是被告是否與戊○○、癸○○有上開公訴人所指
          犯行之犯意聯絡及行為分擔，自為本件究明之首要，核先說明。
    （三）經詰之證人癸○○於審理時結證稱：伊不曾告知被告係從事信用卡業務而
          需要客戶交流，亦不知男友戊○○與被告聯絡之事，更不知戊○○有無向
          被告談起為製作偽卡需被告提供資料等語，偵查卷中固附有被告與癸○○
          多年前交往時之合照，亦僅能得知被告與癸○○相識，但尚難遽認被告與
          癸○○間即有何共犯情節。
    （四）再經甲○於九十一年九月二十四日審理時詰之證人戊○○結證稱：伊是私
          下與被告聯絡，並為了要拷貝客戶資料而提供影印機給被告，被告拷貝給
          伊的資料都有信用卡正反面數字的資料，有外碼資料就可以去刷卡，只是
          因沒有內碼，特約商店就會打電話給銀行要授權碼，銀行在徵信時，伊再
          以手上客戶資料來應答；被告總共給伊三次資料，總共十五筆，並沒有給
          被告錢，伊僅偽造六、七筆，其他都不能用；該偽卡有內碼部分不是伊偽
          造的，是買來的；繼於九十一年十月一日訊問時又證稱：伊與被告往來沒
          有很多，伊跟別人往來較多，伊所說曾給被告三、四萬元，是隨便說的；
          被告並不知道伊係偽卡集團成員，被告曾有二、三次打電話問客戶資料有
          無拿去亂用，伊均回答沒有；被告給伊之客戶黃飛麟資料，即使沒有內碼
          ，也是可以使用，磁條不需要有完整的內碼，只要有到期日就可使用，如
          果傳到銀行磁條資料不完整，銀行就會跟刷卡人通電話，因為伊有黃飛麟
          的資料，就可以據以回答；又證人戊○○於九十一年十二月三日審理時更
          證稱：該借予被告之影印機也是借來的，並非伊所有，功能很多，伊也不
          是很清楚，出借的人說上面已有側錄器，其實伊自己也沒有看過側錄器，
          也沒有跟被告明說做何種動作時即係側錄器之操作；該機器是向「阿倫」
          晉安平借的，因為「阿倫」向伊告知是跟「小林」借的，所以伊誤認「小
          林」就是范哲偉等語，觀諸證人戊○○證述各節，可見其取得他人身分及
          信用卡等資料之來源甚多，非僅被告一處，而信用卡內碼資料亦可另向他
          人購得，又已否給付被告代價，也記憶不明，又其所謂可供側錄信用卡內
          碼之側錄器究竟如何裝置，如何正確操作側錄，亦無法明白說明，甚至於
          該機器是向何人所借亦前後反覆證述不符，其所證述之各項情節，顯然多
          所保留，並不足以據此認定被告與戊○○有竊取他人電磁記錄而共同製造
          偽卡盜刷詐騙財物等犯行。
    （五）況且經甲○當庭勘驗扣案之影印用機器一臺，乃係惠普牌ＨＰ–ＰＳＣ五
          ○○型影印機、掃瞄器、印表機三機一體之多功能事務機，在機器右邊並
          無任何凹槽設計，上蓋打開係是一般玻璃平面，除了電源線連接機器部分
          的插頭上有小型綠色燈號以外，再無其他燈號顯示，證人戊○○於九十一
          年十月一日審理中所稱：從機器外觀看不到影印機，只有看到一條縫，有
          教被告使用機器影印時要用信用卡刷過該機器上的槽等語，自機器本身設
          計觀之，既無多餘空間可供裝置側錄器，又無槽狀處可供信用卡刷過，與
          證人戊○○所稱側錄器使用情節出入甚大。被告固曾於甲○九十一年十月
          一日審理中手繪戊○○借其使用之影印機外型，並供稱戊○○教伊影印前
          須先持信用卡「刷斜角」，惟其於當日所繪圖示亦顯與扣案之多功能事務
          機外觀有異，被告所供稱之「刷斜角」更與戊○○所稱之刷槽縫不同，故
          是否真有側錄內碼情事顯有可疑，反倒自此顯不合理之機器操作及上項證
          人戊○○證陳並無明白告知要被告側錄內碼資料情事，益徵被告於審理時
          改口辯稱其會供出「刷斜角」側錄情節，乃當初為求認罪協商故配合證人
          戊○○之說詞而編飾等語，應屬可信。至偵查卷附之監聽譯文內容，被告
          僅反問「沒有嗎？」、「我沒有印嗎？」其究否知悉戊○○所指係側錄內
          碼之事，證人戊○○既證述未曾明白告知被告側錄之事，已如前述，要難
          逕以被告反問之語句認定被告明知戊○○所問係側錄資料缺無情節。
    （六）此外，本件復未在被告處起獲任何偽卡成品、半成品或側錄器等製造工具
          、盜刷單據或犯罪所得財物，其既非戊○○偽卡集團成員，亦未因盜刷獲
          得任何利益，尚難認與戊○○等間有犯意聯絡及行為分擔。綜上，此部分
          不能證明被告犯罪，復查無其他積極、具體確切之證據足資證明被告有公
          訴人所指之上開犯行，原應為無罪之諭知，惟公訴意旨認此部分與前開有
          罪部分有裁判上一罪關係，爰不另為無罪之諭知，附此敘明。
據上論斷，應依刑事訴訟法第二百九十九條第一項前段，銀行法第一百二十五條之二
第一項，刑法第十一條前段、第五十六條，判決如主文。
本案經檢察官吳春麗到庭執行職務
中      華      民      國    九十二    年      一      月    二十一    日
                                    臺灣臺北地方法院刑事第九庭
                                        法  官  張  江  澤
右正本證明與原本無異。
如不服本判決，應於判決送達後十日內，向甲○提出上訴狀。
                                        書記官  陳  泰  寧
中      華      民      國    九十二    年      一      月    二十二    日
附錄本案論罪科刑法條全文：
銀行法第一百二十五條之二
銀行負責人或職員，意圖為自己或第三人不法之利益，或損害銀行之利益，而為違背
其職務之行為，致生損害於銀行之財產或其他利益者，處三年以上十年以下有期徒刑
，得併科新臺幣一億元以下罰金。
銀行負責人或職員二人以上共同實施前項犯罪之行為者，得加重其刑至二分之一。
前二項之未遂犯罰之。
前三項規定，於外國銀行或經營貨幣市場業務機構之負責人或職員，適用之。


司法院資訊處製作；財團法人民間司法改革基金會備份。
